臺灣屏東地方法院刑事判決　　　　　　　　　　　　　九十一年度交易字第九四號
　　公　訴　人　臺灣屏東地方法院檢察署檢察官
　　被　　　告　甲○○
右列被告因過失傷害案件，經檢察官提起公訴（九十一年度偵字第一二八五號），本
院判決如左：
    主  文
甲○○因過失傷害人，處有期徒刑月，如易科罰金，以佰元折算壹日。
    事  實
一、甲○○於民國九十一年一月三十日上午十時許，駕駛車號：Ｄ九─五０三三號自
    用小客車至屏東縣潮州鎮○○路、朝昇路口統一超商購物，而由北往南，順向將
    車停放於該店前方路邊，並欲離座下車時，其原應注意駕駛車輛於路邊停車，欲
    開啟車門時，應注意行人、車輛並讓其先行，依當時為晴天上午，天候、光線、
    視野均良好，亦無其他不能注意情事，詎甲○○竟疏未注意後方來車而貿然開啟
    車門，適乙○○騎乘車牌號碼ＴＣＸ─二四三號機車自同向後方駛來，正行經該
    自小客車左側，因不及反應，致其置於機車踏板上之右腳遭該突然打開之車門邊
    緣撞及，腳背部位並遭車門下緣銳角戳入，而受有右小腿肌腱斷裂、右足撕裂傷
    等傷害。甲○○肇事後，旋以該自小客車將乙○○送醫，並主動向據報前往醫院
    處理之員警自首而接受調查。
二、案經乙○○訴由臺灣屏東地方法院檢察署檢察官偵查起訴。
    理  由
一、查被告甲○○於右揭時、地停車路邊，並開啟車門時，撞及告訴人乙○○，致乙
    ○○受有上開傷害之事實，除據被告甲○○於偵審中自承在卷外，並經告訴人乙
    ○○指訴綦詳，復有道路交通事故調查報告表、道路事故證明書、診斷證明書各
    乙份及照片八幀在卷可稽，堪信為真。惟就上開車禍發生之原因，被告甲○○則
    矢口否認有何過失，而以：伊在下車之際，已在車內先查看後方無來車後，才開
    車門，是告訴人自己撞上來云云置辯。惟查，前開事故發生現場，係屏東縣潮州
    鎮○○路、朝昇路口附近，原屬交通要衝，往來車輛頻繁，駕駛人原應提高警覺
    ，注意自身及他人安全，而按車輛行駛時，於路邊停車，欲開啟車門時，應注意
    行人、車輛並讓其先行，道路交通安全規則第一百十二條第一項第十五款前段，
    猶有明文。本件被告甲○○於偵審中雖堅稱於下車前曾確實查看，確定無車始開
    車門，並空言指稱車禍係因告訴人自己撞上來所致云云外，對於發生碰撞前告訴
    人乙○○人車之動態則全無所知。則：
  (一)依一般小客車車廂之設計，駕駛人於開啟車門之際，若同時能確實回頭查看，謹
    慎而緩慢開啟車門，則不論後方來車車速再快，其既非從天而降，要無在駕駛人
    開啟車門瞬間，倏而由視界外驟現於距駕駛人身體不過數十公分之車門邊而全未
    被查覺之理，是依被告甲○○所辯，確曾看清後方無來車，竟仍不明就理地發生
    車禍等情，顯與常理有間。
  (二)其次，依上開告訴人乙○○騎乘之速可達型（Scooter ）機車之車型設計，除非
    駕駛人有異常坐姿，否則其雙腳放置之位置既在連接前整流罩與中、後段車身之
    踏板上，對於來自前方之障礙物，自已受前整流罩之阻隔而獲得保護，惟今依卷
    附照片所示，告訴人乙○○右腳腳背部分深入皮下組織、骨頭之傷口，對照被告
    甲○○所駕上開自小客車車門位置及形狀，明顯係遭該車門下緣後端門角處強力
    戳入，而該車門門角旋又將告訴人乙○○所騎上開機車踏板靠近右方踏腳部位切
    割出長約十公分之溝痕，則當時告訴人乙○○駕駛機車之坐姿正常，並未將腳特
    別伸出受前整流罩保護之範圍等情，洵堪認定。詎在此情形下，被告甲○○上開
    自小客車開啟之車門竟未先與機車前整流罩發生碰撞，卻直接傷及告訴人乙○○
    位在前整流罩後方之右腳，足見當時被告甲○○之車門外緣係在機車前整流罩部
    分甫通過該自小客車前後車門間隙位置，而在後之車身中段猶未到達之瞬間，突
    然開啟，旋即橫向侵入機車踏板上方原本可受前整流罩保護之空間，以致造成告
    訴人乙○○置於踏板上之右腳在毫無防護之情形下，遭自小客車車門下緣戳入而
    受創。衡情，今以人力徒手開啟之車門，竟有充裕時間能及時將門緣推入行進中
    機車前整流罩與車身中段間僅數十公分寬之踏板上方空間，除可見其開門之猛，
    猶堪認告訴人乙○○當時車速甚慢，否則該開啟之車門若非在機車前即遭前整流
    罩所擋下，要亦將於機車車身通過時自側向觸及中、後段車身，均不至造成告訴
    人乙○○上開所呈現之傷勢，是被告甲○○辯稱確曾先看過後方無車云云，充其
    量僅如在警訊中所言：「有看後視鏡，但未發現有來車」等情（詳偵卷第十六頁
    背面警訊筆錄）而已，並未切實盡到看清後方來車並予禮讓之注意義務。反觀告
    訴人乙○○於右腳遭堅硬、銳利如車門邊緣切中之情形下，所受傷勢尚能控制於
    前開範圍內，抑顯示其當時車速之慢，就上開車禍之發生，猶無與有過失責任可
    言。
  (三)今被告甲○○身為汽車駕駛人，於右揭時、地停車開門時，對前引規定及對於其
    他用路人生命、身體及財產保護之重要性，原應知悉並注意，依卷附道路交通事
    故調查報告表所載，上開事故發生當時為晴天之上午，視線、路況亦均良好，顯
    無不能注意情事，詎被告甲○○仍疏於注意，於未切實看清後方來車之情形下，
    即貿然開啟車門，其行為顯有過失，並因而造成前述告訴人乙○○受傷之結果，
    是本件被告犯罪事證已臻明確，應依法論科。
二、核被告甲○○所為，係犯刑法第二百八十四條第一項前段之過失傷害罪。又被告
    甲○○犯罪後，於員警據報前往醫院處理時，即主動向承辦員警自首而接受裁判
    ，有屏東縣警察局潮州分局車禍現場處理報告乙紙在卷可按，應依刑法第六十二
    條前段關於自首之規定，減輕其刑。爰審酌被告甲○○之品性、智識程度、犯罪
    所生之損害，其肇事後雖即將告訴人乙○○送醫救治，並支付急救醫療費用，然
    對於前揭如此明顯且輕忽他人生命、身體安全之不良駕駛習慣所致過失犯行，竟
    仍執詞係告訴人自己撞上來的，情何以堪，亦足見其毫無反省、改過之意，顯難
    僅因其參與救護及支付急救費用等客觀事實，率認其犯後態度良好，若非予相當
    矯正，猶無法達到特別預防之效果等一切情狀，量處如主文所示之刑，並諭知易
    科罰金之折算標準，以資儆懲。
據上論斷，應依刑事訴訟法第二百九十九條第一項前段，刑法二百八十四條第一項前
段、第六十二條前段、第四十一條第一項，罰金罰鍰提高標準條例第一條前段、第二
條，判決如主文。
本案經檢察官薛水生到庭執行職務
中      華      民      國    九十一    年      五      月    二十八    日
                                      臺灣屏東地方法院交通法庭
                                          審判長法  官  吳永宋
                                                法  官  李淑惠
                                                法  官  陳松檀
右正本證明與原本無異。
如不服本判決應於收受本判決後送達後十日內向本院提出上訴書狀，其未敘述上訴理
由者，並得於提起上訴後十日內向本院補提理由書狀（均須按他造當事人之人數附繕
本 ）「切勿逕送上級法院」
                                                書記官  張福山
中      華      民     國      九十一      年    五    月    二十八    日
附錄本判決論罪之法條：
刑法二百八十四條第一項前段
因過失傷害人者，處六月以下有期徒刑、拘役或五百元以下罰金。
